【裁判字號】    89,易,2212
【裁判日期】    890907
【裁判案由】    詐欺
【裁判全文】
臺灣臺中地方法院刑事判決                        八十九年度易字第二二一二號
    公  訴  人  台灣台中地方法院檢察署檢察官
    被      告  乙○○
    選任辯護人  林本能
右列被告因詐欺案件，經檢察官提起公訴（八十九年度偵字第九七九五、九七八三號
），本院判決如左：
    主  文
乙○○無罪。
    理  由
一、公訴意旨略以：被告乙○○與丙○○係姊妹關係。丙○○於民國八十七年十月間
    ，明知已陷於無償債能力，竟仍夥同亦無償債能力之被告乙○○，共同意圖為自
    己不法之所有，並基於概括之犯意，推由丙○○擔任會首，召集期間自八十七年
    十月二十五日起至八十九年六月二十五日止，每月每會新台幣（下同）三萬元，
    會員共二十一人之互助會，標息內含，於每月二十五日下午八時開標，以標單上
    所寫利息最高者得標，被告乙○○以「乙○○」、「李玉堂」名義參加二會，並
    於八十七年十二月二十五日、八十八年三月二十五日，分別以「乙○○」、「李
    玉堂」名義，以三千三百元、三千八百五十元得標，使活會會員不知有詐，陷於
    錯誤而如數交付會款。被告乙○○恐上情遭發覺，並向其所邀入會之同事甲○○
    、丁○○佯稱上開二會及另八十七年十一月二十五日開標而由丙○○冒用「張其
    中」名義得標之該會，分別由會員李文豐、阮玉梅、林秀玲三人得標，以掩飾罪
    行。嗣於八十八年四月份丙○○宣告倒會後，該互助會開標六次，丙○○得標四
    次、被告得標二次，會員察覺有異始得知上情，因認被告與丙○○共同涉有刑法
    第三百三十九條第一項之詐欺取財罪嫌（丙○○部分另經檢察官以八十八年度偵
    字第二０一０八號提起公訴，由本院以八十八年度易字第三七０二號判處有期徒
    刑一年四月，緩刑五年確定）。
二、按犯罪事實應依證據認定之，無證據不得推定其犯罪事實，刑事訴訟法第一百五
    十四條定有明文。而所謂認定犯罪事實之證據，係指足以認定被告確有犯罪行為
    之積極證據而言。本件訊據被告堅詞否認詐欺取財犯行，辯稱伊係以乙○○、李
    玉堂名義參加互助會，於八十七年十二月二十五日及八十八年三月二十五日得標
    ，因甲○○當時也要標會，伊怕甲○○說都是你們姊妹得標，才說是李文豐、林
    秀玲得標，伊未詐欺等語。經查上開互助會係被告之姊丙○○所召集，被告參加
    二會，並邀李文豐、林秀玲、甲○○、丁○○入會，被告得標後，丙○○僅給付
    二十餘萬元予被告，尚欠被告七十餘萬元，以抵扣方式給付會款等情，業經丙○○供述綦詳，另證人甲○○證稱乙○○說他妹妹要召集互助會伊才跟會，何人得
    標，標多少錢，都是伊主動問乙○○，乙○○才告訴伊，證人丁○○則稱乙○○
    說他妹妹要起會，問伊要不要參加，伊說好參加一會，伊均係透過甲○○，才知
    何人得標，標多少錢，伊會錢都交給乙○○，轉交他妹妹等語。顯見召集上開互
    助會者係丙○○，並非被告，且被告既為該互助會會員，自非不得標取會款。又
    被告與會首丙○○親為姊妹，為免造成誤解，而向其邀入會之甲○○、丁○○謊
    稱其他會員得標，及會首丙○○因積欠被告得標會款債務，被告乃以抵扣方式支
    付會款等情，亦不能認與常情乖違，尚難據此推論被告與會首丙○○間即有詐欺
    取財之犯意聯絡及行為分擔。此外復查無其他積極證據，足證被告有何詐欺取財
    犯行，自應為其無罪之諭知。
據上論斷，應依刑事訴訟法第三百零一條第一項，判決如主文。
中      華      民      國      八十九      年    九    月    七        日
                                        法  官   鍾堯航
右正本證明與原本無異。
如不服本判決，應於送達後十日內向本院提出上訴狀（須附繕本），上訴於台灣高等
法院台中分院。
                                        書記官
中      華      民      國      八十九      年    九    月    七        日


司法院資訊處製作；財團法人民間司法改革基金會備份。
